【裁判字號】    97,基簡,1129
【裁判日期】    980220
【裁判案由】    辦理汽車過戶登記
【裁判全文】
臺灣基隆地方法院基隆簡易庭民事判決
原      告  奇異資融股份有限公司
法定代理人  甲○○
訴訟代理人  邱子綾律師
被      告  丙○○
上列當事人間辦理汽車過戶登記事件，本院於民國 98年2月11日
言詞辯論終結，判決如下：
    主  文
被告應協同原告共同向公路監理機關辦理車牌號碼ＫＮ－一五七
八號汽車過戶為被告所有之登記。
訴訟費用新臺幣壹仟壹佰壹拾元由被告負擔。
本判決得假執行。
    事實及理由
壹、原告起訴主張：訴外人吳鳳嬌以分期付款向原告購買車號KN
    -1578號自用小客車1輛（下稱系爭車輛），嗣後因無力繳清
    ，由法院於民國85年1月6日將系爭車輛點交予原告，原告旋
    於85年1月20日將系爭車輛以新臺幣（下同）102,000元拍賣
    予被告，依約被告最遲應於 85年2月13日前辦理汽車過戶，
    經原告多次以口頭、書面催告被告，惟被告均未履行，原告
    並於97年中收到交通部公路總局新竹區監理所中壢監理站來
    函，要求原告繳清系爭車輛 85年1月1日起至96年6月30日止
    汽車燃料使用費99,360元，及收到桃園縣政府地方稅務局來
    函，要求原告繳清系爭車輛93年至96年間之使用牌照稅
    98,654元，原告雖向上開機關提呈相關資料，證明原告已將
    系爭車輛所有權移轉予被告，惟行政機關以原告提出文件係
    私文書為由不予採認，因被告之遲延履行致原告受有行政機
    關不利之行政處分等情，為此提起本訴，聲明如主文所示。
貳、被告抗辯略以：
（一）雖曾在12年前向原告拍定系爭車輛，然隨即將系爭車輛轉
      售予第三人，並與原告約定將過戶文件寄至台北縣汐止鎮
      ○○路○段273號由第三人收受，如今原告卻又向被告請求
      移轉過戶系爭車輛，有違誠信原則。且於97年9月25日才
      接到原告通知，距系爭車輛約定過戶日期已逾12年，顯已
      逾民法第197條之時效。
（二）基於前述，聲明：駁回原告之訴。
參、得心證之理由：
（一）首查，原告兩造間成立系爭車輛之買賣契約，系爭車輛所
      有權從未過戶予被告，原告於 97年9月25日寄發存證信函
      催告被告等事實，業據原告提出臺灣臺北地方法院 85年1
      月6日85年度民執宇字第443號函、承購車輛切結書、客戶
      （文件）資料取回收據、收據、存證信函等件影本為證，
      且為兩造所不爭執，與原告之主張相符，是以原告此部分
      主張要堪採信。
（二）按「買受人對於出賣人，有交付約定價金及受領標的物之
      義務」；「汽車過戶登記應由讓與人與受讓人共同填具汽
      車過戶登記書，向公路監理機關申請，並應繳驗左列證件
      ：一、原領之汽車新領牌照登記書車主聯。二、行車執照
      。」，民法第367條、道路交通安全規則第22條第1項分別
      定有明文。動產，以交付為生效要件，然債之履行包括所
      謂主給付義務、從給付義務及附隨義務，讓與人與受讓人
      就汽車買賣應辦理過戶登記既為法規所明定，即屬當事人
      間之從給付義務。查本件兩造間就系爭車輛買賣契約存在
      之事實，既為兩造所承認，買受人即被告即有協同辦理過
      戶登記之義務，雖被告辯稱已與原告約定將系爭車輛過戶
      與第三人，並以原告所提客戶（文件）資料取回收據證物
      上記載：「汽車新領牌照登記書，請與乙○○先生聯絡，
      一併聯同支票寄回，地址台北縣汐止鎮○○路○段273號丙
      ○○收」等語為依據，然上揭記載之文意，依據證人乙○
      ○到院證述略以：85年間其擔任原告公司法務催收員，將
      未按期繳款汽車貸款之汽車取回拍賣，依據拍賣契約約定
      ，出售前汽車欠稅及罰款由原告公司負責，但均會要求拍
      定人先去繳納後再提出收據向原告公司申請付款，因此嗣
      後原告公司會依據收據金額開立支票予拍定人，並將汽車
      新領牌照登記申請書一併寄給拍定人俾便辦理過戶，因此
      才會有上揭文字記載，其並非向被告買受系爭車輛之人等
      語。是以堪認上揭文字乃係被告要求原告將新領牌照登記
      書及支票應寄至其所指定之汐止上揭地址，故被告仍有於
      收到新領牌照登記書後持往監理機關辦理登記之義務，是
      被告以上揭文件欲主張其並無受領系爭車輛移轉登記之義
      務顯無可採。縱被告將系爭車輛轉售第三人，其仍對原告
      負有移轉登記系爭車輛之義務，僅係其得另行請求第三人
      應再將系爭車輛移轉登記於該第三人名下，不得據此拒絕
      原告之請求。
（三）末查，被告雖以原告之請求權已逾民法第197條規定侵權
      行為之10年請求權時效，然本件之請求權基礎係兩造間債
      之關係，其時效依民法第125條規定為15年，被告主張於
      法不合，尚無足採。
（四）從而，原告依買賣契約法律關係訴請被告協同辦理KN-157
      8號自小客車過戶登記予被告，為有理由，應予准許。
肆、本件訴訟標的金額未達500,000元，依民事訴訟法第389條第
    1項第3款規定，應依職權宣告假執行。
伍、本件訴訟費用即第一審裁判費新臺幣1,110元由被告負擔。
中    華    民    國    98    年    2     月    20    日
                  基隆簡易庭法  官  王翠芬
以上正本係照原本作成。
對於本件判決如有不服，應於收受送達後20日內向本院提出上訴
書狀，上訴於本院合議庭，並按他造當事人之人數附具繕本。
中    華    民    國    98    年    2     月    20    日
                            書記官  林建清


司法院資訊處製作；財團法人民間司法改革基金會備份。
